【裁判字號】    98,訴,262
【裁判日期】    990112
【裁判案由】    毒品危害防制條例
【裁判全文】
臺灣臺東地方法院刑事判決               98年度訴字第262號
公  訴  人  臺灣臺東地方法院檢察署檢察官
被      告  乙○○
                    （另案在臺灣臺東監獄執行中）
上列被告因違反毒品危害防制條例案件，經檢察官提起公訴（98
年度毒偵字第264號），被告於準備程序中為有罪之陳述，經本
院合議庭裁定以簡式審判程序審理，判決如下：
    主  文
乙○○施用第一級毒品，累犯，處有期徒刑捌月。
    犯罪事實
一、乙○○曾於民國91年間因施用毒品案件，經本院以91年度毒
    聲字第118號裁定送觀察、勒戒後，因認無繼續施用之傾向
    ，而於91年8月19日觀察勒戒執行完畢出所，並由臺灣臺東
    地方法院檢察署以91年度毒偵字第154號為不起訴處分確定
    ，復於上開觀察、勒戒執行完畢釋放後5年內之92年間因再
    犯施用毒品案件，經本院以92年度毒聲字第213號裁定送觀
    察、勒戒後，認無繼續施用毒品之傾向，而於93年1月8日觀
    察勒戒執行完畢出所，並由臺灣花蓮地方法院檢察署以92年
    度毒偵字第521號為不起訴處分確定。又於94年間因施用毒
    品案件，經本院以94年度訴字第126號判決分別判處有期徒
    刑8月、4月，應執行有期徒刑10月確定；另於96年間因竊盜
    案件，經本院以96年度易字第382號判決判處有期徒刑8月確
    定，再於96年間因施用第一級毒品案件，經本院以96年度訴
    字第322號判決判處有期徒刑9月確定，嗣經本院以97年度聲
    字第92號裁定就上開二案件定應執行刑為有期徒刑1年4月確
    定，甫於98年1月14日縮刑期滿執行完畢，猶不知悔改，於
    前案觀察、勒戒執行完畢釋放5年內再犯上開施用毒品之罪
    ，且經法院判處罪刑確定後，復另基於施用第一級毒品海洛
    因及第二級毒品甲基安非他命之犯意，於98年9月3日下午2
    時許，在臺東縣臺東市○○路旁停放之車牌號碼8W-9271號
    自用小客車內，以將海洛因摻合甲基安非他命置入玻璃球內
    燒烤吸食煙霧之方式，同時施用第一級毒品海洛因及第二級
    毒品甲基安非他命1次，用畢即信手將上開吸食器丟棄。旋
    於翌（4）日下午某時許，在臺東縣東河鄉○○○○○路泰源
    幽谷段前，因另案為警逮捕而遭查獲。嗣經警徵得其同意，
    於同日下午5時45分許，採尿送慈濟大學濫用藥物檢驗中心
    檢驗之結果，呈鴉片類及安非他命類陽性反應，始悉上情。
二、案經臺東縣警察局成功分局報請臺灣臺東地方法院檢察署檢
    察官偵查起訴。
    理  由
一、本件被告乙○○所犯係死刑、無期徒刑或最輕本刑為3年以
    上有期徒刑或高等法院管轄第一審案件以外之罪，其於準備
    程序進行中，先就被訴事實為有罪之陳述，經本院告知簡式
    審判程序之旨，並聽取檢察官及被告之意見後，經合議庭裁
    定由受命法官獨任進行簡式審判程序，是依刑事訴訟法第
    273條之2規定，本件之證據調查，不受同法第159條第1項、
    第161條之2、第161條之3、第163條之1及第164條至第170條
    規定之限制，合先敘明。
二、上揭犯罪事實，業據被告於警詢、偵查及本院審理中坦白承
    認（見警卷第1至2頁、偵卷第4至5頁、本院卷第46頁背面、
    第53至54頁），而其於查獲當日即98年9月4日所採集之尿液
    ，經送慈濟大學濫用藥物檢驗中心以酵素免疫分析法初步檢
    驗並以氣相層析質譜儀法複驗之結果，呈鴉片類及安非他命
    類陽性反應，此有該檢驗中心檢驗總表（編號000000000）
    及臺東縣警察局成功分局偵查隊毒品案尿液送驗真實姓名對
    照表（代碼編號：E-019號）各1紙在卷可稽（見警卷第4至5
    頁），且酵素免疫分析法與氣相層析質譜儀法兩者之分析原
    理相異，尿液檢體同時引起二種檢測分析法均呈偽陽性之機
    率極低，為行政院衛生署管制藥品管理局90年9月13日管檢
    字第98064號函所揭示，是上開檢驗結果之正確性，應堪認
    定。又毒品施用後於尿液、血液中可檢出之最大時限，與施
    用劑量、施用頻率、施用方式、施用者飲水量之多寡、個人
    體質、代謝情況、檢體收集時間點及所用檢測方法之靈敏度
    等因素有關，因個案而異，一般於尿液中可檢出之最長時限
    ，海洛因為施用後2至4天，甲基安非他命為施用後1至5天等
    情，亦有行政院衛生署管制藥品管理局92年7月23日管檢字
    第0920005609號函附卷可參，是被告於上揭時間確有同時施
    用第一級毒品海洛因及第二級毒品甲基安非他命之犯行，足
    徵被告上開任意性自白與事實相符。本件事證明確，被告犯
    行洵堪認定，應依法論科。
三、論罪科刑部分：
（一）按毒品危害防制條例於92年7月9日修正公布，自93年1月9
      日起施行，其中第20條、第23條將施用毒品之刑事處遇程
      序，區分為「初犯」及「5年內再犯」、「5年後再犯」。
      依其立法理由之說明：「初犯」，經觀察、勒戒或強制戒
      治後，應為不起訴處分或不付審理之裁定；經觀察、勒戒
      或強制戒治執行完畢釋放後，「5年內再犯」者，因其再
      犯率甚高，原實施之觀察、勒戒及強制戒治既已無法收其
      實效，爰依法追訴或裁定交付審理。至於經觀察、勒戒或
      強制戒治執行完畢釋放後，「5年後再犯」者，前所實施
      之觀察、勒戒或強制戒治已足以遮斷其施用毒品之毒癮，
      為期自新及協助其斷除毒癮，仍適用「初犯」規定，先經
      觀察、勒戒或強制戒治之程序。從而依修正後之規定，僅
      限於「初犯」及「5年後再犯」二種情形，始應先經觀察
      、勒戒或強制戒治程序。倘被告於5年內已再犯，經依法
      追訴處罰，縱其第3次（或第3次以上）再度施用毒品之時
      間，在初犯經觀察、勒戒或強制戒治執行完畢5年以後，
      已不合於「5年後再犯」之規定，且因已於「5年內再犯」
      ，顯見其再犯率甚高，原實施觀察、勒戒或強制戒治，已
      無法收其實效，即應依該條例第10條處罰（最高法院95年
      度第7次刑事庭會議決議、97年度第5次刑事庭會議決議可
      資參照）。經查，被告前於91年間因施用毒品案件，經本
      院以91年度毒聲字第118號裁定送觀察、勒戒後，因認無
      繼續施用之傾向，而於91年8月19日觀察勒戒執行完畢出
      所，並由臺灣臺東地方法院檢察署以91年度毒偵字第154
      號為不起訴處分確定，復於上開觀察、勒戒執行完畢釋放
      後5年內之92年間因再犯施用毒品案件，經本院以92年度
      毒聲字第213號裁定送觀察、勒戒後，認無繼續施用毒品
      之傾向，而於93年1月8日觀察勒戒執行完畢出所，並由臺
      灣花蓮地方法院檢察署以92年度毒偵字第521號為不起訴
      處分確定。又於94年間因施用毒品案件，經本院以94年度
      訴字第126號判決分別判處有期徒刑8月、4月，應執行有
      期徒刑10月確定；另於96年間因施用第一級毒品案件，經
      本院以96年度訴字第322號判決判處有期徒刑9月確定在案
      ，此有臺灣高等法院被告前案紀錄表及上開不起訴處分書
      各1份在卷可按，是被告所為施用毒品之犯行，距離第1次
      犯施用毒品罪經觀察、勒戒執行完畢釋放後雖已逾5年，
      惟被告在上開觀察、勒戒執行完畢釋放後5年內，既已再
      犯施用毒品罪，並經追訴、處罰，揆諸上開說明，被告本
      次犯行即與毒品危害防制條例第20條第3項所稱「5年後再
      犯」之情形有別，自應依法追訴審理。
（二）次按海洛因及甲基安非他命分別屬毒品危害防制條例第2
      條第2項第1款及第2款所規定之第一級及第二級毒品。核
      被告所為，係犯毒品危害防制條例第10條第1項之施用第
      一級毒品罪及同條第2項之施用第二級毒品罪。又其非法
      施用第一級毒品海洛因及第二級毒品甲基安非他命前非法
      持有海洛因及甲基安非他命之低度行為，為其非法施用之
      高度行為所吸收，均不另論罪。又被告以一施用行為同時
      觸犯施用第一級毒品及第二級毒品罪名，為想像競合犯，
      應依刑法第55條之規定，從較重之施用第一級毒品罪處斷
      。又其曾於96年間因竊盜案件，經本院以96年度易字第
      382號判決判處有期徒刑8月確定，再於96年間因施用毒品
      案件，經本院以96年度訴字第322號判決判處有期徒刑9
      月確定，嗣經本院以97年度聲字第92號裁定就上開二案件
      定應執行刑為有期徒刑1年4月確定，甫於98年1月14日縮
      刑期滿執行完畢，此有臺灣高等法院被告前案紀錄表附卷
      可考，其前曾受有期徒刑之執行完畢，於5年以內故意再
      犯本件最重本刑為有期徒刑以上之罪，為累犯，應依刑法
      第47條第1項之規定加重其刑。另按犯第4條至第8條、第
      10 條或第11條之罪，供出毒品來源，因而查獲其他正犯
      或共犯者，減輕或免除其刑，毒品危害防制條例第17條第
      1項固有明文。考其立法意旨，重在鼓勵具體供出其上游
      販毒者，以杜絕毒品之蔓延與氾濫為目的，倘未因其自白
      進而查獲毒梟前手或其上游毒品者，自無該條規定之適用
      （最高法院92年度臺上字第2897號判決可資參照）。查被
      告雖曾供出其毒品之來源，然依卷內現存事證，並無其他
      積極證據足認有何因而破獲上手之情事，自不得依毒品危
      害防制條例第17條第1項之規定減輕其刑，併此敘明。
（三）爰審酌被告正值壯年，不思尋求正當之身心發展，前因多
      次施用毒品之行為，而受觀察、勒戒、強制戒治及徒刑之
      處遇，猶未能杜絕毒品之誘惑，再次同時施用第一級及第
      二級毒品，足見其自制力薄弱，漠視法令禁制與刑罰處遇
      ，且施用毒品非但對個人身心戕害甚鉅，對社會秩序亦潛
      藏有高度危險，惟念及其施用毒品之動機及目的僅在求一
      己快感，且於犯後尚能坦承犯行，並指證其所施用之毒品
      來源，態度非惡，兼衡酌其犯罪之情節、生活狀況及智識
      程度等一切情狀，量處如主文所示之刑。
四、至被告施用第一級及第二級毒品所用之吸食器1組，雖為被
    告所有供施用第一級及第二級毒品所用之物，然已丟棄滅失
    乙情，業經被告陳明在卷（見警卷第1頁背面），且該物品
    本質上尚可供其他用途使用，客觀上難認係專供施用毒品之
    器具，核非違禁物，爰不另為沒收之諭知。
據上論斷，應依刑事訴訟法第273條之1第1項、第299條第1項前
段、毒品危害防制條例第10條第1項、第2項，刑法第11條前段、
第55條、第47條第1項，判決如主文。
本案經檢察官甲○○到庭執行職務。
中    華    民    國    99    年    1    月     12    日
                  刑事第三庭  法  官  彭凱璐
以上正本證明與原本無異。
如不服本判決應於收受送達後10日內向本院提出上訴書狀，並應
敘述具體理由；其未敘述上訴理由者，應於上訴期間屆滿後20日
內向本院補提理由書（均須按他造當事人之人數附繕本）。「切
勿逕送上級法院」。
                              書記官  陳憶萱
中    華    民    國    99    年    1     月    12    日
附錄論罪科刑法條：
毒品危害防制條例第10條
施用第一級毒品者，處6月以上5年以下有期徒刑。
施用第二級毒品者，處3年以下有期徒刑。


司法院資訊處製作；財團法人民間司法改革基金會備份。
